臺灣高雄地方法院行政訴訟判決
110年度交字第359號
原      告  李睿禔  
被      告  高雄市政府交通局

代  表  人  張淑娟  
訴訟代理人  蘇健義  
上列當事人間交通裁決事件，原告不服被告民國110年7月12日高
市交裁字第32-BQD324189號裁決，提起行政訴訟，本院判決如下
：
    主　文
原告之訴駁回。
訴訟費用新臺幣參佰元由原告負擔。
    事實及理由
一、程序事項：按行政訴訟法第237條之7規定，交通裁決事件之
    裁判，得不經言詞辯論為之。本件屬交通裁決事件，依兩造
    所述各節及卷內資料其事證已臻明確，本院認無經言詞辯論
    之必要，爰不經言詞辯論而為判決。
二、事實概要：原告於民國110年1月27日10時55分許駕駛車牌號
    碼000-000號普通重型機車（下稱系爭機車），在高雄市三
    民區民族一路（北向南慢車道）（裕誠路往明誠路方向），
    因有「汽車駕駛人行車速度，超過規定之最高時速20公里以
    內」之違規行為，經高雄市政府警察局交通大隊三民二分隊
    （下稱舉發機關）員警填掣高市警交相字第BQD324189號舉
    發違反道路交通管理事件通知單（下稱舉發通知單）逕行舉
    發。嗣原告於應到案日期前之110年4月29日向被告陳述不服
    ，經被告函詢舉發機關後，認原告確有上揭違規行為，乃依
    道路交通管理處罰條例（下稱處罰條例）第40條、第63條第
    1項第1款規定，於110年7月12日開立高市交裁字第32-BQD32
    4189號裁決書（下稱原處分），裁處原告「罰鍰新臺幣（下
    同）1,200元，並記違規點數1點」。原告不服，提起本件行
    政訴訟。
三、原告主張：針對內政部警政署102年修正「交通違規稽查與
    輕微違規勸導作業注意事項」時，刪除第4條第1項第1款第5
    目「照相採證時，應著制服於明顯處所公開執法，並將違規
    要件完整攝入」之規定，應解釋為員警可選擇安全但非明顯
    處執行非固定式科學儀器採證違規，但員警執行勤務時，仍
    須讓經過該執勤地點之不特定多數人一眼即知該處有員警正
    行使公權力，方屬適法。惟原告當日未見有員警在實施測速
    照相，且民族一路（北向南慢車道）（裕誠路往明誠路方向
    ）依路況街景，並無有如違規照片內之地點可以比對（參舉
    發通知單所載違規地點），故無從判斷舉發機關設置位置或
    行為人違規發生地，自無從推論該標示是否間隔100公尺至3
    00公尺間，被告應先就違規照片內之地點確處於速限及測速
    取締標誌處開始之100公尺至300公尺路段為證明；又本件警
    52標誌設置於行車方向左側，未符合道路交通標誌標線號誌
    設置規則第16條第1項前段「標誌以豎立於行車方向之右側
    為原則」之規定，且本件亦不存有第1項後段有何特殊情況
    而得以設立於行車方向左側之情形。原告接獲被告111年6月
    24日高市交裁決字第11141151400號函其中所附值勤照片資
    料與111年5月31日開庭時當庭勘驗之光碟就員警所指原告違
    規地點，與舉發通知單上原告違規相片並非同一地點，被告
    就本件原告違規地點自屬不能證明或根本與客觀事實不符。
    本件逕行舉發依處罰條例第7條之2規定應限於當場不能或不
    宜攔截製單舉發者，始得逕行舉發，且本件舉發過程並不符
    合警政署108年12月31日修正之「取締一般交通違規作業程
    序」注意事項(一)2.規定「駕駛非警用汽(機)車或非著制服
    實施交通稽查，須經主管核准或指派」、(二)2.規定「非固
    定式科學儀器採證違規之執勤地點、項目，應由機關主管核
    定後執行」等語。並聲明：原處分撤銷。
四、被告則以：
　㈠原告雖主張「當日無見員警實施測速照相，路況街景無可比
    對，標誌設置於行車方向左側不符規定」，惟按處罰條例第
    7條之2第1項規定：「汽車駕駛人之行為有下列情形之一，
    當場不能或不宜攔截製單舉發者，得逕行舉發：七、經以科
    學儀器取得證據資料證明其行為違規。」、同條第2項第9款
    規定：「前項第7款之科學儀器應採固定式，並定期於網站
    公布其設置地點。但汽車駕駛人之行為屬下列情形之一者，
    不在此限：九、行車速度超過規定之最高速限或低於規定之
    最低速限。」同條第3項規定：「對於前項第9款之違規行為
    ，採用固定或非固定式科學儀器取得證據資料證明者，於一
    般道路應於100公尺至300公尺間明顯標示之。」又按道路交
    通標誌標線號誌設置規則第55條之2第1項規定：「測速取締
    標誌『警52』，用以警告車輛駕駛人前方路段常有測速取締執
    法，促使行車速度不得超過道路規定之最高速限或低於規定
    之最低速限」、第85條第1項規定：「最高速限標誌「限５」
    ，用以告示車輛駕駛人前方道路最高行車時速之限制，不得
    超速」，故處罰條例第7條之2第3項「明顯標示」應係指具
    有「警告車輛駕駛人前方路段常有測速取締執法，促使行車
    速度不得超過道路規定之最高速限或低於規定之最低速限」
    功能之「警52」標誌，而非「用以告示車輛駕駛人前方道路
    最高行車時速之限制」之「限５」標誌，其理自明。
　㈡次按道路交通安全規則第93條第1項規定略以：「（第1項）
    行車速度，依速限標誌或標線之規定，無速限標誌或標線者
    ，應依下列規定：一、行車時速不得超過50公里。但在設有
    快慢車道分隔線之慢車道，時速不得超過40公里，未劃設車
    道線、行車分向線或分向限制線之道路，時速不得超過30公
    里」。經檢視舉發機關提供之員警職務報告、示意圖及採證
    照片可見：本案警52取締告示牌設置於三民區民族一路與裕
    誠路口，與測速儀器(警車停放位置，停車格位121533)之所
    在地，經員警於110年6月14日實地量測為140.8公尺(該停車
    格位121533已塗銷)，而測速儀器與原告交通違規行為發生
    地，依採證相片顯示測距57.8公尺，即本件『警示牌設置位
    置』與『交通違規行為發生地點』之距離約為198.6公尺(140.8
    +57.8)，顯已符合前揭「100公尺至300公尺間，明顯標示」
    之舉發要件。再觀諸舉發機關提供之告示牌設置照片，本件
    「警52」告示牌為紅色外框三角形警示標誌，樣式清晰且明
    顯，標誌前方亦無任何遮蔽物阻擋視線。又該警告標誌在日
    間有自然光線之情形下，足可清楚辨識，是該告示牌之設置
    ，業已盡告知用路人依速限駕駛之作為義務，足以促請駕駛
    人注意不得違規行駛，已堪認符合處罰條例第7條之2第3項
    「明顯標示」之意旨。且衡諸上開設置告示牌規定之立法用
    意，不外表明科處違規人行政裁罰之目的乃在敦促駕駛人依
    行車速限駕駛，是以科學儀器採證，應由主管機關在明顯處
    警示，用以提醒駕駛人依道路速限行駛，以期在駕駛人避免
    受罰之心理下，達到依行車速限駕駛進而維護行車安全之最
    大效益，此係善意之提醒。原告身為駕駛人，領有合格之駕
    駛執照，理應藉此謹慎注意暨遵守該路段速度限制之規定，
    非僅於設置「測速照相請減速」之告示牌處、或在警車閃爍
    警示燈明確告知正在執行超速取締勤務時，方遵守交通規則
    ，而於未設有告示牌處即得有不予遵循之寬容空間；況本件
    已於系爭地點前設置明顯告示牌告知駕駛人，已如前述，則
    本件警員舉發程序，並無任何違誤之處。
　㈢再按雷射測速儀器經列為法定度量器之測速設備裝置，衡諸
    度量衡法第5條、度量衡器檢定檢查辦法第3條第1項第6款之
    規定，與大眾有關之公務檢測儀器，既經由國家專責機關檢
    定合格後加以使用，並定期檢測，自有公信力。查本件舉發
    員警採證使用之雷射測速儀檢定證明，係依規定送請經濟部
    標準檢驗局委託財團法人工業技術研究院檢驗合格領有合格
    證書（規格：200Hz照相式、器號：LE2483、檢定合格單號
    碼：J0GB0000000、檢定日期：109年05月18日、有效期限：
    110年5月31日）等情，有財團法人工業技術研究院109年05
    月18日雷射測速儀檢定合格證書影本存卷足憑。復觀諸採證
    照片上清晰可見系爭機車之車號000-000，且明確標示：日
    期：0000-00-00、時間：10:55:37、速限：40kmh、車速：5
    7kmh、序號：LE2483、證號：J0GB0000000等數據，足徵原
    告駕駛系爭機車於上揭時間，行駛系爭路段時，該測速照相
    儀器確仍在合格期限內，且該雷射測速儀之準確性及正確性
    應值得信賴。是原告於前揭違規時間、地點確有「汽車駕駛
    人行車速度，超過規定之最高時速20公里以內」之違規行為
    ，被告據以裁處，洵無不合。原告另主張「不符內政部警政
    署交通違規稽查與輕微違規勸導作業注意事項之規定」，惟
    該稽查注意事項業於108年12月31日經內政部警政署以交字
    第10801763712號函停止適用，此觀該稽查注意事項之法規
    沿革即明。原告於110年1月27日違規行為時，該稽查注意事
    項既已停止適用，員警之舉發程序自無違背該注意事項規定
    可言。原告援引業已停止適用之稽查注意事項規定指摘原判
    決違法，自無可採（高雄高等行政法院110年度交上字第5號
    判決參照）等語，資為抗辯。
　㈣並聲明：原告之訴駁回。
五、本院之判斷：
  ㈠按「行車速度，依速限標誌或標線之規定」，道路交通安全
    規則第93條第1 項前段定有明文。又按「汽車駕駛人，行車
    速度，超過規定之最高時速，或低於規定之最低時速，除有
    第43條第1項第2款情形外，處1,200元以上2,400元以下罰鍰
    」；「汽車駕駛人有下列各款所列條款之一者，除依原條款
    處罰鍰外，並予記點：1.有第33條第1項、第2項、第38條第
    1項、第40條、第45條、第47條第1款至第3款、第48條、第4
    9條或第60條第2項第1款、第2款情形之一者，各記違規點數
    1點」，處罰條例第40條、第63條第1項第1款分別定有明文
    。再按違反道路交通管理事件統一裁罰基準及處理細則（下
    稱處理細則）第1條規定：「本細則依道路交通管理處罰條
    例第92條第4項規定訂定之。」第2條規定：「（第1項）處
    理違反道路交通管理事件之程序及統一裁罰基準依本細則之
    規定辦理。（第2項）前項統一裁罰基準，如附件違反道路
    交通管理事件統一裁罰基準表(下稱裁罰基準表)。」上開處
    理細則之規定，就其立法目的及功能，乃為防止處罰機關枉
    縱或偏頗，依處罰條例第92條第4項所授權交通部會同內政
    部訂定處理細則及其附件裁罰基準表，用以維持裁罰之統一
    性與全國因違反道路交通管理事件受處罰民眾之公平，不因
    裁決人員不同，而生偏頗，寓有避免各監理機關於相同事件
    恣意為不同裁罰之功能，並非法所不許，於憲法上保障人民
    財產權之意旨並無牴觸（此並有司法院釋字第511號解釋理
    由書意旨足資參照），並無違反法律保留原則。而依裁罰基
    準表的記載，機車駕駛人行車速度，超過規定之最高時速20
    公里以內，期限內繳納或到案聽候裁決者，應處罰鍰1,200
    元，並記違規點數1點，核此規定，既係基於母法之授權而
    為訂定，且就處理細則附件所示裁罰基準表中有關處罰條例
    第40條規定之裁罰基準內容，並未牴觸母法，被告自得依此
    基準而為裁罰。
  ㈡本件如事實概要欄所述之原告違規事實，有舉發通知單、採
　  證照片、原處分之裁決書、送達證書、高雄市政府警察局三
　  民第二分局110年9月15日高市警三二分交字第11073287300
　  號函、員警職務報告、警52設置照片、示意圖、Google實景
    圖及地圖、勤務分配表、雷射測速儀檢定合格證書、110年5
    月11日高市警三二分交字第11071707300號函等在卷可稽(本
    院卷第49至81頁)，洵堪認定為真。
  ㈢按「汽車駕駛人之行為有下列情形之一，當場不能或不宜攔
    截製單舉發者，得逕行舉發：……七、經以科學儀器取得證據
    資料證明其行為違規」、「前項第7 款之科學儀器應採固定
    式，並定期於網站公布其設置地點。但汽車駕駛人之行為屬
    下列情形之一者，不在此限：……九、行車速度超過規定之最
    高速限或低於規定之最低速限」、「對於前項第9 款之違規
    行為，採用固定或非固定式科學儀器取得證據資料證明者，
    於一般道路應於100 公尺至300 公尺間，於高速公路、快速
    公路應於300 公尺至1,000 公尺間，明顯標示之；其定點當
    場攔截製單舉發者，亦同」，處罰條例第 7 條之2 第1項、
    第2 項、第3 項分別定有明文。又道路交通標誌標線號誌設
    置規則第55條之2 第1 項亦規定：測速取締標誌「警52」，
    用以警告車輛駕駛人前方路段常有測速取締執法，促使行車
    速度不得超過道路規定之最高速限或低於規定之最低速限。
    觀諸本件違規超速採證照片（本院卷第49頁) 中清晰可見系
    爭機車之車號：車號000-000，且明確標示：日期：0000-00
    -00、時間：10:55:37、速限：40kmh、車速：57kmh、序號
    ：LE2483、證號：J0GB0000000 等數據，且本件舉發員警採
    證使用之雷射測速儀，係依規定送請經濟部標準檢驗局委託
    財團法人工業技術研究院檢驗合格領有合格證書（規格：20
    0Hz照相式、型號：LASERCAM4、器號：LE2483、檢定合格單
    號碼：J0GB0000000、檢定日期：109年05月18日、有效期限
    ：110年5月31日），有財團法人工業技術研究院109 年5月1
    8日雷射測速儀檢定合格證書影本1 份在卷足憑( 本院卷第7
    5頁) 。再者，原告駕駛系爭機車超速違規當時之雷達測速
    儀所設置地點(即警車停放位置)乃停車格位121533(嗣後已
    塗銷)之處，而本案警52取締告示牌設置於距離前開雷達測
    速儀設置地點前約140.8 公尺處之三民區民族一路與裕誠路
    口快慢車道分隔島之燈桿上方，同處並設有速限40km/h之限
    速標誌，該取締告示牌及限速標誌之豎立位置明顯可見，圖
    樣清晰可辨，亦無遭受樹木或其他物體遮蔽之情，此有員警
    職務報告、現場照片及現場圖、GOOGLE地圖照片及現場量測
    影像光碟等在卷可參( 本院卷第61至71頁) ，且經本院於調
    查程序當庭勘驗前揭現場量測影像並製作勘驗筆錄在卷可憑
    (本院卷第100至101頁)；而系爭機車遭雷達測速儀器攝得違
    規地點與雷達測速儀設置地點距離為57.8公尺，此有採證照
    片所顯示之測速距離在卷可稽(本院卷第49頁)，則本案警52
    取締告示牌設置地點與交通違規行為發生地點之距離為198.
    6公尺(140.8＋57.8＝198.6)，自已符合前揭「一般道路應於1
    00 公尺至300 公尺間明顯標示」之舉發要件。
  ㈣原告雖主張本件警52標誌設置於行車方向左側，未符合道路
    交通標誌標線號誌設置規則第16條第1項前段「標誌以豎立
    於行車方向之右側為原則」之規定云云，然同條項後段亦規
    定「特殊情況得豎立於行車方向之左側或以懸掛方式設置之
    」，本件係舉發行駛於慢車道之系爭機車違規超速行為，而
    該路段乃以分隔島區隔快、慢車道，又慢車道右側畫有汽車
    停車格，倘若將警52標誌設置於行車方向右側，反有可能造
    成機車騎士遭右方停放之汽車擋住視線，而無法輕易看見警
    52標誌而得事先察知前方有設置雷達測速儀器之虞。況前開
    法規之但書規定本有授權行政機關及所屬人員斟酌現場環境
    ，因應特殊情況而以例外方式為適當標誌設置之餘地，原告
    徒以此情主張本件警52取締告示牌設置位置不當云云，難以
    憑採。
　㈤原告又主張本院於111年5月31日當庭勘驗之光碟內容就員警
    所指原告違規地點，與舉發通知單上原告違規相片並非同一
    地點等語；經查，經本院勘驗之員警現場量測影像顯示員警
    所測得系爭機車違規地點與警52警告標誌間之距離約210公
    尺，然本院依照採證照片所顯示之測速距離推算得出系爭機
    車遭拍攝違規地點與警52警告標誌間之距離為198.6公尺，
    已如前述，是員警採證影像中所測得之距離應非完全正確之
    距離。然此並不影響本件警52測速取締標誌設置地點之合法
    性(即符合處罰條例第7條2第3項「一般道路應於100 公尺至
    300 公尺間明顯標示」之規定)，是原告前開主張，無從採
    為原處分違法之依據。
　㈥原告復主張本件不符合逕行舉發要件，且舉發過程不符合警
    政署108年12月31日修正之「取締一般交通違規作業程序」
    注意事項(一)2.規定「駕駛非警用汽(機)車或非著制服實施
    交通稽查，須經主管核准或指派」、(二)2.規定「非固定式
    科學儀器採證違規之執勤地點、項目，應由機關主管核定後
    執行」云云。然行車超速行為之舉發及處罰通常係以雷達測
    速儀器量測並拍照所取得之證據資料作為依據，而該採證影
    像為車輛通過瞬間所攝得之資料，本質上即難強行要求員警
    於行為人違規瞬間立即對該行為人予以攔停舉發，如此反將
    可能造成行車往來之危險，故本件業已符合處罰條例第7條
    之2第1項所稱「當場不能或不宜攔截製單舉發者」之要件，
    自不待言。又查，本件雷達測速儀器設置地點係位於高雄市
    政府警察局全球資訊網頁中所公告移動式測速照相重點路段
    範圍內，且值勤員警係將巡邏車停放於停車格(停車格位121
    533)內執行測速照相勤務，周邊並無任何隱匿遮蔽障礙物存
    在，又執行該勤務及舉發本件違規行為之員警乃於110年1月
    27日9時至13時許依勤務分配表執行測速照相勤務等情，此
    分別有高雄市政府警察局交通警察大隊三民二交通分隊35人
    勤務分配表及高雄市政府警察局三民第二分局111年6月16日
    高市警三二分交字第11172324100號函檢附員警職務報告、
    值勤照片、高雄市政府警察局全球資訊網及車籍資料在卷可
    參(本院卷第73頁、第115至125頁)。則本件舉發過程尚無何
    違反法令之處，原告主張舉發過程違法云云，難謂可採。
  ㈦按當事人主張有利於己之事實者，就其事實有舉證之責任。
    但法律別有規定，或依其情形顯失公平者，不在此限，行政
    訴訟法第236 條、第136 條準用民事訴訟法第277 條規定可
    參。再按行政法院應依職權調查事實關係，不受當事人主張
    之拘束；行政法院於撤銷訴訟，應依職權調查證據，行政訴
    訟法第125 條第1 項、第133 條前段分別定有明文，是行政
    法院在審理案件時應盡闡明義務，使當事人盡主張事實及聲
    明証據之能事，並盡職權調查義務，以查明事實真相，避免
    真偽不明之情事發生，惟如已盡闡明義務及職權調查義務後
    ，事實仍真偽不明時，則作舉證責任之分配，使應負舉證責
    任之人負擔該不利之結果（參照最高行政法院94年度判字第
    58號判決）。亦即行政法院就應依職權調查證據之事件，僅
    係免除行政訴訟當事人之主張責任（即所謂主觀舉證責任）
    ，並非免除當事人之舉證義務（所謂客觀舉證責任），亦即
    待證事實陷於不明時，當事人仍應負擔不利益之舉證責任分
    配，此依行政訴訟法第237 條之9 第1 項之規定，於交通裁
    決事件訴訟程序亦準用之。系爭機車於行經上開地點時，有
    超速之違規行為，且該取締地點前約198.6公尺處之快慢車
    道分隔島之燈桿上方設置有三角形「警52」警告標誌牌面，
    用以提醒駕駛人前方路段常有測速取締執法，應依規定速限
    行駛等情，已如前述，則被告就原告違反處罰條例第40條規
    定並經雷達測速儀測速拍照依法得予以裁罰之要件事實，已
    盡充分提出上開之證據加以證明。原告主張應撤銷原處分之
    前開各項事實，並未提出積極證據以證其說，且其主張之各
    節理由皆與法牴觸而難以憑採，本院自殊無從為有利於原告
    之認定。
六、綜上所述，原告主張各節，均乏依據，要不可取。本件被告
    認定原告駕駛系爭車輛於上開時、地，確有「汽車駕駛人行
    車速度，超過規定之最高時速20公里以內」之違規行為，核
    屬明確。從而，被告依處罰條例第40條、第63條第1 項第1
    款及裁罰基準表等規定，逕行裁處原告如原處分所示，於法
    並無違誤。原告猶執前詞指摘原處分不當，訴請撤銷原處分
    ，為無理由，應予駁回。
七、本件判決基礎已臻明確，兩造其餘攻擊防禦方法與訴訟資料
    ，及原告其他證據調查之聲請，經本院審核後，認與本件判
    決結果不生影響，且無調查之必要，爰不再一一論述及為調
    查，併此敘明。
八、本件第一審裁判費為300 元，依法應由敗訴之原告負擔，且
    係原告於起訴時繳納，爰確定第一審訴訟費用額如主文第2
    項所示。
據上論結，本件原告之訴為無理由，依行政訴訟法第98條第1項
前段、第237條之7、第237條之8第1項、第237條之9第1項、第23
6條，判決如主文。
中　　華　　民　　國　　111 　年　　7 　　月　13　　日　
　　　　　　　　　行政訴訟庭　法　官　謝琬萍
以上正本係照原本作成。　　　
如不服本判決，應於判決送達後20日內，向本院提出上訴狀並表
明上訴理由（原判決所違背之法令及其具體內容或依訴訟資料可
認為原判決有違背法令之具體事實），其未載明上訴理由者，應
於提出上訴後20日內向本院補提理由書（上訴狀及上訴理由書均
須按他造人數附繕本，如未按期補提上訴理由書，則逕予駁回上
訴），並應繳納上訴裁判費新臺幣750元。
中　　華　　民　　國　　111 　年　　7 　　月　　14　　日
                               書記官  林麗文